【裁判字號】    97,消債抗,11
【裁判日期】    970930
【裁判案由】    抗告事件
【裁判全文】
臺灣屏東地方法院民事裁定            97年度消債抗字第11號
抗  告  人  甲○○
上列抗告人因更生事件，對於民國97年6 月26日本院97年度消債
更字第88號裁定提起抗告，本院裁定如下：
    主  文
抗告駁回。
抗告程序費用新臺幣壹仟元由抗告人負擔。
    理  由
一、本件抗告意旨略以：抗告人民國95年6 月間與銀行公會會員
    慶豐商業銀行成立協商，然消費者債務清理條例第151 條第
    5 項之「金融機構」係指「債務人之金融機構債權人全體」
    而言，抗告人於協商之債權人缺乏花旗銀行及萬泰商業銀行
    之債權資料，足證尚有其他金融機構未加入當時之協商。再
    抗告人所有坐落屏東縣長治鄉○○段165 號土地及建築物，
    雖經鑑定市價為新台幣（以下同）886,884 元，惟該建築物
    係違章建築且為抗告人僅有之自用住宅；而抗告人母親黃秀
    妹所有坐落屏東縣長治鄉○○村○○路219 號房屋，亦係其
    僅有之自用住宅，均無法變賣，供抗告人清償債務。另抗告
    人通信費用達4,000 元，係因抗告人之工作為司機，常需與
    公司及客戶聯繫，自無法避免之支出。再抗告人之配偶為越
    南新娘，並無工作收入，也無法分擔抗告人之女錢秝璇之扶
    養費用等語。並聲明：(一)原裁定廢棄。(二)請裁定准予抗告人
    開始更生程序。
二、按債務人與金融機構協商成立者，不得聲請更生或清算，但
    因不可歸責於己之事由，致履行顯有重大困難者，不在此限
    ；又本條例施行前，債務人依金融主管機關協調成立之中華
    民國銀行公會會員，辦理消費金融案件無擔保債務協商機制
    與金融機構成立之協商，準用前項之規定，消費者債務清理
    條例第151 條第5 項、第6 項分別定有明文。準此以言，凡
    在消費者債務清理條例施行前，曾依金融主管機關協調成立
    之中華民國銀行公會會員辦理消費金融案件無擔保債務協商
    機制與金融機構成立協商之債務人，除因不可歸責於己之事
    由，致履行顯有重大困難者外，不得聲請更生或清算。
三、經查：
  (一)抗告人主張其於條例施行前，已依中華民國銀行公會會員辦
    理消費金融案件無擔保債務協商機制，與各債權銀行就無擔
    保債務達成協商，惟債權人花旗銀行及萬泰商業銀行之債權
    ，未在該次協商之列云云。惟抗告人於95年5 月11日與最大
    債權銀行慶豐商業銀行簽訂協商機制協議之無擔保債務還款
    計劃，債權銀行確有包含花旗銀行及萬泰商業銀行等節，亦
    有協商還款協議書及無擔保債務還款計劃各1 份（原審卷第
    38~42 頁、第20頁）等可證，抗告人此部分之主張，實有違
    誤，先此敘明。
  (二)另抗告人辯稱其毀約之原因，係其於95年6 月間與最大債權
    金融機構協商成立時，平均每月薪資僅32,000元，扣除每月
    依協商條件應償還之14,434元後，所餘17,566元仍不足供生
    活必要支出25,117元等詞。然查此事由係抗告人於95年6 月
    間與最大債權金融機構慶豐商業銀行協商成立當時存在並已
    知悉之事實，抗告人當時盱衡其經濟狀況，既仍簽署協商協
    議書，同意慶豐商業銀行之無擔保債務還款計畫，無論其資
    金係來自親友借貸、薪資或其他投資獲利，抗告人既同意與
    慶豐商業銀行協商成立，自有其籌措資金之來源，是抗告人
    於95年間協商成立當時之年薪資收入約264,370 元，相較於
    其96年度之年薪資收入約336,000 元既無減少，甚至更為增
    加，且抗告人尚擁有未設任何抵押貸款之坐落屏東縣長治鄉
    ○段165 地號土地及其上門牌號碼屏東縣長治鄉○○村○○
    路11號房屋不動產，上開房地市價約為886,884 元，亦有本
    院民事執行處97年度執字第399 號通知函附表可參。而抗告
    人需要扶養越南籍配偶、子女及其母親之事實，於聲請人95
    年6 月間與最大債權銀行協商當時均屬已存在知悉之事實，
    自為當時據以評估可否履行協商條件之事由，有抗告人於原
    審提出之戶籍謄本附卷可稽，縱原審認定應由配偶共同負擔
    扶養其女錢秝璇之義務等情與實際事實不符，亦難以認定抗
    告人已舉證證明其於協商成立後有何經濟狀況重大變更，或
    有何不可歸責於抗告人之事由，致履行協商顯有重大困難。
四、綜上，抗告人既未能舉證證明其於協商後有何不可歸責於己
    之事由，致履行顯有重大困難之情形，已與消費者債務清理
    條例所定得聲請更生程序以清理債務之要件不符，且無從補
    正。從而，原裁定為相同之認定，而駁回其更生之聲請，依
    法即無不合。抗告意旨猶執前詞指摘原裁定不當，求予廢棄
    另為裁定，為無理由，應予駁回。
五、據上論結，本件抗告為無理由，依消費者債務清理條例第15
    條，民事訴訟法第495 條之1 第1 項、第449 條第1 項、第
    95條、第78條，裁定如主文。
中    華    民    國    97    年    9     月    30    日
                  民事第二庭    審判長法  官  張世賢
                                      法  官  胡晏彰
                                      法  官  羅森德
正本係照原本作成。
本裁定不得抗告。
                                書記官  蔣開屏
中    華    民    國    97    年    10    月     1    日


司法院資訊處製作；財團法人民間司法改革基金會備份。
